臺灣高等法院臺南分院刑事判決
上　訴　人
即　被　告　乙○○
　　　　　　　　　　城10號樓.
　　　　　　　　　　入出證編號.
上列上訴人因賭博案件，不服臺灣雲林地方法院93年度訴字第96
號中華民國94年4月29日第一審判決（起訴案號：臺灣雲林地方
法院檢察署92年度偵字第3869號），提起上訴，本院判決如下：
    主  文
上訴駁回。
    事  實
一、乙○○與甲○○（經判處罪刑確定）為夫妻關係，其二人共
    同基於意圖營利之概括犯意聯絡，自九十二年八月二十一日
    起至同年九月十日止，在雲林縣麥寮鄉○○村○○街一一０
    號住處或仁德路一一九號甲○○所經營之金山樂透投注站（
    起訴書誤寫為和平路一一０號）之公眾得出入場所，以每支
    新臺幣（下同）八十元之價格，提供六合彩二星、三星、四
    星之簽注，以聚集不特定之多數人，以簽選號碼方式賭博財
    物，約定所簽選之號碼與每星期二、四同日香港六合彩開出
    號碼相同者，可贏得五千七百至七十萬元不等之彩金，如未
    簽中則由乙○○及甲○○贏得簽注金。嗣黃梅芳（經原審法
    院通緝中）於九十二年九月九日下午四、五時許，前往上址
    金山樂透投注站購買公益彩券時，得悉乙○○及甲○○另有
    經營六合彩，乃向乙○○簽注號碼「19、32、44、38、12、
    23、40」（即警卷編號）及另組七碼號碼，均二、三、四
    星連碰，每注各二百元，並交付賭金共二萬九千一百二十元
    後，於翌日下午三時許，持與當期開獎相符之號碼「30、12
    、29、44、41、28、07」（即警卷編號）簽單，欲向乙○
    ○及甲○○要求支付彩金，惟乙○○認為該簽單係偽造並非
    其所簽發而拒付彩金，甲○○乃報警處理查獲，並扣得乙○
    ○與甲○○經營六合彩之簽單簿（即估價單）一本、簽注金
    二萬九千元及警卷編號之簽單1紙，始悉上情。
二、案經雲林縣警察局臺西分局報請臺灣雲林地方法院檢察署檢
    察官偵查起訴。
    理  由
壹、程序方面：
    按被告以外之人於審判中有所在不明而無法傳喚者，其於檢
    察事務官、司法警察官或司法警察調查中所為之陳述，經證
    明具有可信之特別情況，且為證明犯罪事實之存否所必要者
    ，得為證據，刑事訴訟法第一百五十九條之三第三款定有明
    文。本件同案被告黃梅芳於原審經公訴人請求傳訊到庭為證
    人詰問，惟黃梅芳已於九十三年十一月十一日經原審法院發
    布通緝在案，顯已所在不明，無法傳喚，而黃梅芳於警訊中
    關於被告乙○○及甲○○部分之證述，核與其在偵查中所具
    結後之證述情節相符，應認其警訊已具有可信之特別情況，
    又為證明被告乙○○及林方明犯罪事實之存否所必要，依上
    開規定，應認同案被告黃梅芳之警訊筆錄已符合傳聞法則之
    例外，而具有證據能力，合先敘明。
貳、實體方面：
一、訊之上訴人即被告乙○○矢口否認有賭博犯行，辯稱六合彩
    賭博係伊配偶即同案被告甲○○所經營，伊僅受甲○○指示
    幫忙為賭客書寫簽單而已，案時伊所以坦承犯罪，係因甲○
    ○要求伊承擔責任，伊並未參與賭博云云。
二、經查：
  (一)右揭犯罪事實，業據被告乙○○於偵查中已供稱：九十二年
    九月九日當天我帶小孩到金山投注站，黃梅芳與一位女性朋
    友來向我先生買樂透，並問我及我先生何處可簽注六合彩，
    我說我有經營，但數量很少，平常我都會帶小孩到店裡，店
    是從早上十時經營到晚上九時許，大部分時間我都會在店裡
    ，有時候也會住在店裡，我讓客人簽注六合彩的地點，有時
    在家，有時在店裡等語。核與同案被告甲○○於偵查中亦供
    述：我在橋頭村仁德路一一九號經營樂透投注站，我太太從
    八月開始經營六合彩，簽注地點有時在家裡，有時在我經營
    的投注站，我太太後來有將黃梅芳簽注的錢二萬九千元交給
    我等語，相互吻合。是被告乙○○大部分時間既均在同案被
    告甲○○所經營之金山投注站，而客人向其簽注六合彩之地
    點除該金山投注站外，亦曾在其住家內簽注，且賭客黃梅芳
    於九十二年九月九日當天前往金山投注站簽注六合彩時，同
    案被告甲○○亦同在場，所簽注之賭金又交予被告甲○○。
    則以被告乙○○與甲○○為夫妻關係，均生活相處在一起，
    簽注六合彩之地點又係金山投注站及其二人共同住家，均為
    被告乙○○夫妻生活密切之處所，且被告乙○○自九十二年
    八月二十一日起已經營多期六合彩賭博，依一般常情觀之，
    應屬被告乙○○夫妻共同經營六合彩賭博。
  (二)同案被告黃梅芳於警訊中係證稱：於九十二年九月九日下午
    四、五時許，我去六輕找工作，在路上看到樂透彩的店面，
    我就去買彩券，後來彩券行老闆說有在簽賭港號六合彩，我
    就拿錢出來，簽二張六合彩約三萬元，錢是拿給甲○○、乙
    ○○，簽單是甲○○拿給乙○○，而乙○○拿給我，是老闆
    娘乙○○所開立等語（詳同案被告黃梅芳警訊筆錄）；嗣於
    偵查中亦證述：我在九月九日五時許，到金山投注站向老闆
    買樂透，之後老闆說他太太有經營六合彩，簽單是乙○○寫
    的，我簽二組號碼，七支連碰，我將錢交給乙○○共二萬九
    千元，乙○○錢交給他先生算等語（詳偵查卷第十六頁）。
    先後均證述因向被告甲○○購買公益彩券，透過甲○○之遊
    說，始向乙○○簽注二組各七碼之六合彩賭博，並由乙○○
    將其所交付之賭金二萬九千一百二十元交予甲○○計算等情
    ，則依此證述，足認被告甲○○有參與被告乙○○六合彩賭
    博經營之分擔行為。
  (三)另關於同案被告黃梅芳於九十二年九月九日所簽注之六合彩
    賭金數額，被告乙○○及同案被告甲○○固均供稱僅向被告
    黃梅芳收取二萬九千元云云，惟被告黃梅芳於警訊中則供稱
    當時係交付二萬九千一百二十元之賭金等語。而參酌本件雙
    方所不爭執之號碼「19、32、44、38、12、23、40」簽單（
    警卷編號）所載，其簽賭金額為一萬四千五百六十元，核
    與被告乙○○於警訊中供述相符（詳警卷第一頁背面），而
    被告黃梅芳所簽注之另紙六合彩，同係七個號碼二、三、四
    星連碰，每注二百元，與上開不爭執之簽單所簽注之情形相
    同，其賭金應同以一萬四千五百六十元較為合理，自應認同
    案被告黃梅芳當時向被告妻簽注六合彩之賭金總金額應以二
    萬九千一百二十元較為可採。
  (四)又證人吳錦福於原審結證稱：當天我是備勤，報案內容是值
    班的通知我和同事留阿宗說投注站那邊有事情，要我們去處
    理，我大約知道是簽注的問題，去的時候，一方爭執說有簽
    注對方不給錢，一方說那不是他開立的簽單，我們是報案過
    去才知道乙○○的地方有讓人簽注六合彩等語。復佐以同案
    被告甲○○於原審亦供稱：當天是我報警的，我向警察說有
    人要來亂、要來鬧投注站，但沒有說如何亂等語。足見同案
    被告甲○○向警方報案時並未陳明其妻乙○○或其本身有從
    事六合彩賭博之經營，待警員前往投注站處理，始悉甲○○
    、乙○○及黃梅芳係因六合彩簽賭引起爭執。故難認被告乙
    ○○符合刑法自首之要件，附予敘明。
  (五)綜上各情，堪認同案被告黃梅芳係向被告乙○○、甲○○簽
    賭六合彩，此外，復有警卷編號之簽單一紙、簽單一本及
    賭資二萬九千元元扣案可佐。本件事證已臻明確，顯見被告
    乙○○及甲○○已有多次與不特定賭客簽賭六合彩賭博之情
    形，洵堪認定。
三、按六合彩組頭於每期開獎前，若設同類數組及異類數組之簽
    賭卡，供給賭博場所，聚集多數人同時或分次簽賭，而以抽
    取賭金之固定成數或賭徒對賭之方式為之，所有各個舉動，
    無非欲達最終「六合彩」開獎營利之目的，其主觀上係追求
    同一營利目的，社會價值上亦僅賦予單一賭博之評價，則當
    時開獎前，組頭之各個舉動（含供給場所、聚眾賭博及對賭
    或抽頭），不過為其一犯罪行為之接續，殊難強予分割為數
    行為，應屬法律概念之一行為，屬接續犯（司法院廳刑一
    字第04255號函研究意見可資參照）。核被告乙○○所為，
    均係犯刑法第二百六十六條第一項前段之普通賭博罪、第二
    百六十八條前段及後段之意圖營利供給賭博場所罪及意圖營
    利聚眾賭博罪。被告乙○○與同案被告甲○○就上開犯罪具
    有犯意聯絡及行為分擔，均為共同正犯。被告乙○○先後多
    期經營六合彩賭博，有多次犯行，時間緊接，方法相同，觸
    犯構成要件相同之罪名，顯係基於概括犯意為之，為連續犯
    ，依刑法第五十六條規定，以一罪論，並分別加重其刑。被
    告乙○○每期經營六合彩賭博，係以一行為觸犯普通賭博罪
    、意圖營利供給賭博場所罪、意圖營利聚眾賭博罪三罪名，
    為想像競合犯，依刑法第五十五條之規定，應從較重之意圖
    營利聚眾賭博罪處斷。被告乙○○所經營之金山樂透彩係位
    於雲林縣麥寮鄉○○村○○路一一九號，已據被告乙○○供
    明在卷，並非同村和平街一一０號，此部分起訴書有所誤寫
    ，應予更正。
四、原審以被告乙○○罪證明確，因予適用刑法第二十八條、第
    五十六條、第二百六十六條第一項前段、第二百六十八條前
    段、後段、第五十五條、第四十一條第一項前段、第三十八
    條第一項第二款、第三款，罰金罰鍰提高標準條例第一條前
    段、第二條規定，並審酌被告乙○○尚無犯罪前科，有臺灣
    高等法院被告全國前案紀錄表、刑案資料查註紀錄表在卷可
    憑，素行尚良好，為貼補家用，始聽信他人建議，經營香港
    六合彩賭博，助漲社會賭博歪風，且被告乙○○夫妻經營六
    合彩賭博之規模尚小，經營期間不長，每期獲利亦不多等一
    切情狀，量處有期徒刑四月，並諭知如易科罰金，以三百元
    折算一日之標準。並認扣案之估價單一本係供被告乙○○及
    共犯甲○○賭博犯罪所用之物，另扣案賭資二萬九千元係共
    同犯賭博罪所得之物，且為渠等所有，應分別依刑法第三十
    八條第一項第二款、第三款規定宣告沒收。另敘明號碼「19
    、32、44、38、12、23、40」粉紅色簽單一紙（即警卷編號
    ）係被告黃梅芳所有；號碼「30、12、29、44、41、28、
    07」（即警卷編號）粉紅色簽單，以及編號、之簽單
    各一紙，被告乙○○及同案被告甲○○均否認為渠等所簽發
    ，爰均不另為沒收之諭知。本院經核原判決認事用法，並無
    不合，被告上訴意旨，未對原判決有所指摘，為無理由，應
    予駁回。
五、末按被告乙○○依臺灣高等法院被告全國前案紀錄表，雖尚
    無曾受有期徒刑以上刑之宣告之記載，惟其自案發後至本院
    行準備程序止，均坦承犯行，並為有罪陳述，且極力為其配
    偶甲○○脫罪，有案證可按。嗣因本院考量同案被告甲○○
    其妻（即被告乙○○）已離境返回大陸，其又係殘障人士，
    獨自扶養幼女林玟伶（九十二年五月二十三日生），而林玟
    伶罹患心房中隔缺陷（有殘障手冊、戶藉謄本及重大傷病免
    自行部分負擔證明卡在卷可稽）。如其入監執行，年幼病女
    無人照顧，情境堪憐，爰予宣告緩刑三年，以勵自新。被告
    則翻異前供否認犯罪，辯稱前係受夫指使而認罪，其本性狡
    猾善變，不知守法葚明，其對刑罰感受淡薄，難保無再犯之
    虞，且本案原審僅量處有期徒刑四月，尚得易科罰金，對其
    生活應無影響，爰不為緩刑考量，併此敘明。
據上論斷，應依刑事訴訟法第三百六十八條條，判決如主文。
本案經檢察官蘇南桓到庭執行職務。
中　　華　　民　　國　　94　　年　　12　　月　　6 　　日
                  刑事第二庭    審判長法　官  葉居正
                                      法　官  高明發
                                      法　官  李文福
以上正本證明與原本無異。
不得上訴。
　　　　　　　　　　　　　　　　　　　書記官  李良倩
中　　華　　民　　國　　94　　年　　12　　月　　6 　　日
附錄本案論罪科刑法條全文：
刑法第二百六十六條：
在公共場所或公眾得出入之場所賭博財物者，處一千元以下罰金
。但以供人暫時娛樂之物為賭者，不在此限。
當場賭博之器具與在賭檯或兌換籌碼處之財物，不問屬於犯人與
否，沒收之。
刑法第二百六十八條：
意圖營利，供給賭博場所或聚眾賭博者，處三年以下有期徒刑，
得併科三百元以下罰金。
